臺灣臺中地方法院民事判決
110年度訴字第2995號
原      告  張玉枝  
訴訟代理人  林詠偉  
            邱奕賢律師
被      告  蕭釗炳  
上列當事人間清償借款事件，本院於民國111年2月10日言詞辯論
終結，判決如下：
    主      文
原告之訴及假執行之聲請均駁回。
訴訟費用由原告負擔。
    事實及理由
一、原告主張：被告前於如附表所示之時間，向原告借得如附表
    所示之款項（下合稱系爭款項），原告預扣百分之3之利息
    而交付借款後，被告即交付訴外人鼎烽科技工業有限公司（
    下稱鼎烽公司，法定代理人為訴外人蕭苙彬）所簽發如附表
    所示之支票予原告，作為清償借款債務擔保之用，詎原告屆
    期提示如附表編號1所示支票，因存款不足遭退票，原告向
    被告催討未果，被告更辯稱與系爭款項無涉，惟即係因被告
    向原告借款，原告始要求被告於如附表所示之支票上背書，
    且支票屆期亦由被告要求原告換票，在在均足見兩造間就系
    爭款項存有消費借貸關係，為此，爰依民法第478條之規定
    ，請求被告返還系爭款項等語。並聲明：（一）被告應給付
    原告292萬1710元，及自起訴狀繕本送達翌日起至清償日止
    ，按週年利率百分之5計算之利息。（二）願供擔保，請准
    宣告假執行。
二、被告則以：借款當時已有向原告強調，是代替伊弟弟蕭苙彬
    向原告借款，要原告自己考慮清楚，而且也是拿鼎烽公司的
    支票去換現金的，原告說不認識蕭苙彬，所以要求伊在如附
    表所示之支票上背書，伊後來傳送鼎烽公司照片給原告也都
    是為了證明蕭苙彬有開公司，伊並未騙原告等語資為抗辯。
    並聲明：原告之訴駁回。
三、得心證之理由：
(一)按當事人主張有利於己之事實，就其事實有舉證之責任，民
    事訴訟法第277條前段定有明文，是民事訴訟如係由原告主
    張權利者，應先由原告負舉證之責，若原告先不能舉證，以
    證實自己主張之事實為真實，則被告就其抗辯事實即令不能
    舉證，或其所舉證據尚有疵累，亦應駁回原告之請求（最高
    法院17年上字第917號判決意旨參照）。次按稱消費借貸者
    ，於當事人間必本於借貸之意思合致，而有移轉金錢或其他
    代替物之所有權於他方之行為，始得當之。是以消費借貸，
    因交付金錢之原因多端，除有金錢之交付外，尚須本於借貸
    之意思而為交付，方克成立。倘當事人主張與他方有消費借
    貸關係存在者，自應就該借貸意思互相表示合致及借款業已
    交付之事實，均負舉證之責任，其僅證明有金錢之交付，未
    能證明借貸意思表示合致者，或僅證明借貸意思合致，而未
    能證明金錢交付者，均不能認為有該借貸關係存在（最高法
    院98年度台上字第1045號判決意旨參照）。
(二)原告主張於如附表所示之時間，於預扣如附表所示款項百分
    之3之利息後，將其餘現金交予被告，被告並交付鼎烽公司
    所簽發如附表所示之支票予原告等情，業據提出支票影本等
    件為證（參本院卷第27至41頁），且為被告所不爭執（參本
    院卷第94、117頁），堪信為真實。
(三)至原告主張兩造間就系爭款項有消費借貸合意等情，為被告
    所否認，揆諸前開條文及判決意旨，自應由兩造間就系爭款
    項有消費借貸意思互相表示合致之事實，負舉證責任。查：
    原告固提出兩造間對話紀錄為證（參本院卷第23至25頁），
    並聲請證人蕭苙彬到庭證述上情，惟證人蕭苙彬於本院具結
    證稱：伊不認識原告，但因公司周轉有問題，伊問被告有無
    認識的朋友可以幫忙，被告說幫伊問問看，所以後來伊開始
    拜託被告幫伊調現，就是伊會開鼎烽公司的支票給被告去換
    現金，並以該支票還款，被告會將預扣利息後的現金交給伊
    ，頻率幾乎每個月都有，如附表所示之支票都是伊開立的，
    伊之前不知道金主有誰，但伊知道金主有要求被告要背書，
    因為金主不認識伊，後來才知道被告是去向原告借，也知道
    原告好像在做電鍍廠等語（參本院卷第110至115頁），足見
    被告確實係代蕭苙彬向原告借款，被告本身並無向原告借款
    之意思，自難僅以被告收受原告交付之借款，及於如附表所
    示支票上背書，遽認兩造間有消費借貸之合意；再者，觀之
    原告所提出對話紀錄，被告於110年3月2日即如附表編號3所
    示之借款時間，先係傳送如附表編號3所示支票照片予原告
    ，隨即與原告通話後，再傳送某工廠照片4張予原告，並表
    示「我弟的公司」等語（參本院卷第25頁），亦與被告前開
    辯解相符，原告雖主張傳送照片原因僅係詢問被告為何借款
    ，且要求原告背書之意即是要求原告負責，惟原告既表示不
    過問被告取得款項後如何運用，被告又豈有傳送蕭苙彬公司
    照片予原告之必要，益徵原告確實知悉借款人為開立票據之
    蕭苙彬而非被告，原告僅係因與蕭苙彬素不相識而要求被告
    背書以為擔保，自難以此反推消費借貸合意係存於兩造之間
    ，此外，原告迄未能提出其他證據以實其說，其主張兩造間
    有消費借貸關係，請求被告返還系爭款項本息，洵非有據。
四、從而，原告依民法第478條之規定，請求被告應給付原告292
    萬1710元，及自起訴狀繕本送達翌日起至清償日止，按週年
    利率百分之5計算之利息，為無理由，應予駁回。而其假執
    行宣告之聲請亦失所附麗，應併予駁回。
五、本件事證已臻明確，兩造其餘之攻擊防禦方法及所提之證據
    ，經本院審酌後，認與判決結果不生影響，爰毋庸一一論述
    ，併此敘明。
六、據上論結，本件原告之訴為無理由，依民事訴訟法第78條，
    判決如主文。
中　　華　　民　　國　　111 　年　　3 　　月　　3 　　日
                  民事第四庭          法  官  蔡家瑜
以上正本係照原本作成。　　　　　　　　　
如對判決上訴，應於判決送達後20日內向本院提出上訴狀。如委
任律師提起上訴者，應一併繳納上訴審裁判費。
中　　華　　民　　國　　111 　年　　3 　　月　　3 　　日
                                      書記官  蔡秀貞  

附表：（時間：民國；金額：新臺幣）
編號    借款時間   借款金額   開立支票號碼  支票面額 1 109年12月8日 52萬元 票號TP0000000號 52萬元 2 110年1月18日 65萬元 票號TP0000000號 65萬元 3 110年3月2日 175萬1710元 票號TP0000000號 87萬6000元    票號TP0000000號 87萬5710元